【裁判字號】    89,易,1508
【裁判日期】    900613
【裁判案由】    誣告
【裁判全文】
臺灣彰化地方法院刑事判決                        八十九年度易字第一五八號
    公  訴  人  臺灣彰化地方法院檢察署檢察官
    被      告  乙○○○
    選任辯護人  吳鴻昌律師
右列被告因誣告案件，經檢察官提起公訴(八十九年度偵字第七０一一號)，本院判
決如左：
    主  文
乙○○○未指定犯人，而向該管公務員誣告犯罪，處有期徒刑參月，如易科罰金，以
參佰元折算壹日。緩刑參年。
    事  實
一、乙○○○明知渠所簽發，付款人均為世華聯合商業銀行員林分行、帳號均為二０
    一二五二─七號、支票號碼分別為0000000號、0000000號、00
    00000號、0000000號，面額分別為新台幣（下同）九萬元、十七萬
    元、十七萬元、十七萬元，到期日分別為民國（下同）八十八年三月二十七日、
    八十八年四月二十七日、八十八年五月二十七日、八十八年六月二十七日之支票
    四紙，業於八十七年十二月底，因與丁○○共同購買潤滑油而交付予甲○○（侵
    占部分另案起訴）用以調現週轉，嗣因甲○○未為調現，反將該四紙支票作為償
    還自己債務用而轉予他人收執，乙○○○即恐於調現未成、支票為他人兌現提領
    致白受損失，竟於八十八年三月二十三日、八十八年三月二十四日，未指定犯人
    ，向警察局誣告上開支票遺失，報請該管司法警察機關，協助偵查侵占遺失物罪
    嫌。嗣分別於八十八年四月二十七日、同年五月二十七日、同年七月八日、同年
    五月七日，有自甲○○受讓系爭支票之持票人丙○○，以及自甲○○、丙○○、
    己○○受讓系爭支票之戊○○，分別在聯邦銀行商業銀行員林分行、交通銀行豐
    原分行，提示付款而遭退票，始為票據交換所發現，而報警查獲上情。
二、案經臺灣彰化地方法院檢察署檢察官自動檢舉偵查起訴。
    理  由
一、訊之被告乙○○○固坦認有為上揭支票之掛矢及報請該管司法警察機關，協助偵
    查侵占遺失物罪嫌，惟矢口否認有何誣告情事，辯稱：支票是伊交給丁○○，是
    丁○○說遺失，要伊去掛失的云云。惟查，右揭犯罪事實，業經證人甲○○證述
    ：支票係被告交予伊供週轉現金用等語明確（見八十九年度偵緝字第二０五號偵
    卷八十九年八月八日訊問筆錄、八十九年九月六日訊問筆錄），及證稱：「支票
    是修車廠老闆娘乙○○○交給我的，（修車廠老闆娘為何去報支票遺失？）因老
    闆娘找不到我，支票又被丙○○拿走。」等語（見八十八年度偵緝字第五０七號
    偵卷八十八年十一月二日訊問筆錄）；且證人丙○○、丁○○、己○○、戊○○
    等分別於警訊、偵查中證述渠等直接或間接由證人甲○○處取得本案支票無訛，
    是本案支票應未曾遺失，被告亦應知支票未曾遺失情事；雖證人丁○○先於偵查
    中稱：「我放在桌墊下方遺失，並未交給何人，我不知為何跑到丙○○手上，我
    沒有拿乙○○○的四十萬元，我不認識丙○○。」等語；然證人丁○○又於偵查
    中證稱：「因黃麗花要投資我潤滑油生意，後來她週轉不靈，知道甲○○有替我
    們辦貸款，就向我說也要找甲○○辦貸款，這四張支票在我這裡真的有遺失，後
    來我問乙○○○有無拿到這四張支票，她說有拿到，應該是她交給甲○○去辦貸
    款，後來甲○○沒有替我們辦貸款，且把我們的票轉出去，我們找不到甲○○，
    才去辦遺失，是乙○○○自己決定掛失的，上次開庭出去後，我先生叫我坦白講
    。」等語，復於本院審理中證陳：「我們知道票在甲○○手上，我們害怕才去辦
    遺失的。」、「（為何知道票在甲○○手上還去辦遺失？）後來因為聯絡不到甲○○的人，我們怕錢被領走才去辦遺失。」、「（你怎麼知道票在甲○○手上？
    ）甲○○也有去跟我拿票，甲○○有跟被告見過面，被告也知道票要拿給甲○○
    去票貼，被告一開始就知道票在甲○○那邊，後來是怕票被轉出去才去辦遺失的
    。」等語，又衡情證人丁○○前與被告一同購買潤滑油，有相當之交情、無何宿
    怨，應不致向被告謊告稱支票遺失令被告掛失止付致陷誣告罪之訴究，復於偵、
    審中甘冒偽證罪責，為上揭之證詞再令被告於難堪，是證人丁○○之證詞顯較被
    告所辯可採，更足認被告應知支票未曾遺失一節；雖證人丁○○先於八十八年三
    月十六日登報刊載支票之遺失啟示，惟票據為止付後五日內須進行公示催告程序
    ，否則止付通知失其效力，票據法第十八條第二項定有明文，又依民事訴訟法第
    五百四十二條規定，公示催告之公告，應登載於公報或新聞紙，故遺失啟示載於
    報紙應為止付通知後所當為之程續之一，方足能盡止付通知之全功，證人丁○○
    先為遺失啟示之登載，尚難認證人丁○○之證詞為虛偽；及本院調取被告該支票
    帳戶存款餘額之情形，雖該餘額尚足供該四紙支票兌現提領，惟被告係恐於調現
    未成、支票反為他人兌現提領致白受損失，故為止付掛失有如前述，是均尚不能
    為被告有利之認定，被告所辯礙難採取；此外，另有掛失止付票據提示人資料查
    報表、支票影本四紙及其退票理由單、掛失票據申報書副本等附卷可稽；被告犯
    行堪以認定。
二、核被告所為，係犯刑法第一百七十一條第一項之未指定犯人誣告罪。爰審酌被告
    犯罪之動機、目的、手段、所生之危害及犯罪後之態度等一切情狀，量處如主文
    所示之刑，並諭知易科罰金之折算標準。又被告前未曾受有期徒刑以上刑之宣告
    ，有臺灣彰化地方法院檢察署刑案資料查註紀錄表及本院被告全國前案紀錄表等
    在卷足稽，經此教訓，當知警惕而無再犯之虞，本院認本件所宣告之刑，以暫不
    執行為宜，爰依法宣告緩刑三年，以啟自新。
據上論斷，應依刑事訴訟法第二百九十九條第一項前段，刑法第一百七十一條第一項
、第四十一條第一項，罰金罰鍰提高標準條例第一條前段、第二項，判決如主文。
本案經檢察官王怡仁到庭執行職務。
中    華    民    國      九十      年      六      月      十三        日
                                臺灣彰化地方法院刑事第一庭
                    法      官  吳  俊  螢
右正本證明與原本無異。
如不服本判決，應於送達後十日內向本院提出上訴狀(須附繕本)。
告訴人或被害人對於判決如有不服具備理由請求檢察官上訴者，其上訴期間之計算係
以檢察官收受判決正本之日期為準。
                                    法院書記官  莊  素  美
中    華    民    國      九十      年      六      月      十五        日
刑法第一百七十一條
未指定犯人，而向該管公務員誣告犯罪者，處一年以下有期徒刑、拘役或三百元以下
罰金。
未指定犯人，而偽造、變造犯罪證據或使用偽造、變造之犯罪證據，致開始刑事訴訟
程序者亦同。


司法院資訊處製作；財團法人民間司法改革基金會備份。
